臺灣臺南地方法院刑事判決
109年度交簡上字第148號
上  訴  人  臺灣臺南地方檢察署檢察官
被      告  傅健民




上列上訴人因被告公共危險案件，不服本院中華民國109年7月31
日109年度交簡字第1821號第一審刑事簡易判決（聲請簡易判決
處刑案號：109年度營偵字第1198號），提起上訴，本院第二審
合議庭判決如下：
    主  文
上訴駁回。
    理  由
一、本案經本院審理結果，認原審以被告傅健民犯刑法第185條
    之3第1項第1款之吐氣所含酒精濃度達每公升0.25毫克以上
    而駕駛動力交通工具罪，並引用刑事訴訟法第449條第1項前
    段、第454條第2項等規定，量處被告有期徒刑2月，如易科
    罰金，以新臺幣(下同)1,000元折算1日。緩刑2年，其認事
    用法及量刑均無不當，應予維持，除補充被告於本院準備程
    序、審理時之自白（詳本院109年度交簡上字第148號卷第50
    、71頁）為認定犯罪事實之證據外，其餘皆引用如附件第一
    審刑事簡易判決書所記載之犯罪事實、證據及理由。
二、檢察官上訴意旨略以：原審以被告吐氣所含酒精濃度達每公
    升0.25毫克以上而駕駛動力交通工具罪，處有期徒刑2月，
    復諭知易科罰金之折算標準，併宣告緩刑2年，固非無見。
    惟查：
(一)被告前於民國98年間，即因酒後駕車觸犯公共危險罪，對此
    應知之甚明，竟又為本件犯行，顯見其猶未警惕，對相關法
    規視如無物。本件與該案雖不構成累犯，然兩者性質相同，
    被告於該案後，復為相同犯行，顯未記取教訓。而酒駕所致
    之交通事故動輒造成死傷，潛在危害不言可喻，屢經政府大
    力宣導，被告明知自身已不能安全駕駛動力交通工具，仍騎
    車上路，對交通安全所生之危害甚鉅，將本身、道路交通用
    路人安全及所生風險置於不顧，實不宜輕縱。
(二)又被告除原判決敘及之公共危險前科外，另曾因妨害公務案
    件，經法院判處有期徒刑以上之罪刑，復因傷害案件，經提
    起公訴，有全國刑案資料查註表1份在卷可按。雖各該罪距
    今已相當時日，然前者所判刑度非輕，後者則係侵害身體法
    益，顯見其法治觀念尚有不足；況本件係以簡易判決處刑，
    未直接審理，得否認被告歷此程序即具悛悔實據？亦饒堪研
    求。
(三)又原判決固謂監理單位得依違反道路交通管理事件統一裁罰
    基準表等規定，裁處被告新臺幣22,500至33,500元之罰鍰。
    然此僅屬行政罰，並非刑罰，兩者本質有異。是行政罰鍰雖
    對被告財產權形成負擔，然能否達成刑罰所具之公正報應，
    及其特有之一般及特別預防功能？實非無疑。
(四)綜上，被告已有酒駕前科，明知酒駕傷人害己，仍為本件犯
    行；且其素行非佳，有無悛悔實據不明；雖得對之裁處行政
    罰，然恐難達刑罰之目的。是其所為，自應受有相當程度之
    刑事非難，始可達其效，即藉刑罰之執行，督促被告警惕，
    不宜為緩刑之宣告，至少應為命被告履行條件之緩刑宣告。
    是原判決對被告諭知未附條件之緩刑2年，而未命其履行任
    何條件，對其警惕及教化顯有不足，與比例與公平原則有違
    ，容有未洽等語。
三、證據能力部分：本判決所引用被告以外之人於審判外之言詞
    及書面陳述，檢察官及被告於準備程序時均同意有證據能力
    （見交簡上字卷第50頁），於本院審理時亦未於言詞辯論終
    結前聲明異議，本院審酌該等供述證據作成及取得之狀況，
    並無違法、不當或顯不可信之情形，且為證明被告犯罪事實
    存否所必要，以之作為證據，認屬適當，依刑事訴訟法第15
    9條之5規定，均具有證據能力。
四、按量刑之輕重係屬事實審法院得依職權自由裁量之事項，苟
    已斟酌刑法第57條各款所列情狀而未逾法定刑度，即不得遽
    指為違法。且在同一犯罪事實與情節，如別無其他加重或減
    輕之原因，下級審法院量定之刑，亦無過重或失輕之不當情
    形，則上級審法院對下級審法院之職權行使，原則上應予尊
    重（最高法院100年度台上字第1264號判決意旨可資參照）
    。又緩刑之宣告與否，或附條件緩刑所諭知之條件，乃實體
    法上賦予法院得為自由裁量之事項，法院行使此項職權時，
    除明顯違反比例原則與平等原則外，不得任意指為違法（最
    高法院102年度台上字第2630號判決意旨參照）。再按行為
    經法院評價為不法之犯罪行為，且為刑罰科處之宣告後，究
    應否加以執行，乃刑罰如何實現之問題。依現代刑法之觀念
    ，在刑罰制裁之實現上，宜採取多元而有彈性之因應方式，
    除經斟酌再三，認確無教化之可能，應予隔離之外，對於有
    教化、改善可能者，其刑罰執行與否，則應視刑罰對於行為
    人之作用而定。倘認有以監禁或治療謀求改善之必要，固須
    依其應受威嚇與矯治之程度，而分別施以不同之改善措施（
    入監服刑或在矯治機關接受治療）；反之，如認行為人對於
    社會規範之認知並無重大偏離，行為控制能力亦無異常，僅
    因偶發、初犯或過失犯罪，刑罰對其效用不大，祇須為刑罰
    宣示之警示作用，即為已足，此時即非不得緩其刑之執行，
    並藉違反緩刑規定將入監執行之心理強制作用，謀求行為人
    自發性之改善更新。而行為人是否有改善之可能性或執行之
    必要性，固係由法院為綜合之審酌考量，並就審酌考量所得
    而為預測性之判斷，但當有客觀情狀顯示預測有誤時，亦非
    全無補救之道，法院仍得在一定之條件下，撤銷緩刑（參刑
    法第75條、第75條之1），使行為人執行其應執行之刑，以
    符正義。由是觀之，法院是否宣告緩刑，有其自由裁量之職
    權，而基於尊重法院裁量之專屬性，對其裁量宜採取較低之
    審查密度，祇須行為人符合刑法第74條第1項所定之條件，
    法院即得宣告緩刑，與行為人犯罪情節是否重大，是否坦認
    犯行並賠償損失，並無絕對必然之關聯性；倘事實審法院未
    有逾越法律所規定之範圍，或恣意濫用其權限，即不得任意
    指摘為違法（最高法院102年度台上字第4161號判決意旨可
    資參照）。
五、經查：
(一)原審以被告涉犯刑法第185條之3第1項第1款之不能安全駕駛
    動力交通工具罪，犯罪事證明確，並審酌被告被告之年齡、
    素行、知識程度、經濟狀況、飲用酒類之種類、駕駛車種、
    行駛距離與行駛道路種類、幸未發生事故、測得之呼氣酒精
    濃度、其犯後態度暨違反道路交通管理事件統一裁罰基準表
    之裁罰標準（駕駛人其吐氣所含酒精濃度達每公升0.25毫克
    以上未滿0.4毫克，騎乘機車者，依逕行繳款及到案聽候裁
    決時間，係裁處新臺幣2萬2,500元至3萬3,500元）等節，量
    處被告有期徒刑2月，如易科罰金，以1,000元折算1日之刑
    度，併考量被告於98年間因酒後駕車經緩起訴處分執行完畢
    後（緩起訴期間自98年12月4日至99年12月3日），即未有犯
    罪經偵查之紀錄，其於犯後表示悔悟，依本件其飲酒完畢後
    開始駕車至遭查獲之各該時間（被告中午與友人聚餐飲酒，
    於午休後，於下午騎乘機車出門，因交通違規遭警攔查而查
    獲），參照其測得呼氣酒精濃度為每公升0.25毫克，應係一
    時失慮而誤犯本罪，信其經此追訴審判後，當知警惕而無再
    犯之虞，而予宣告緩刑2年。原審顯已考量刑法第57條所列
    情狀，在法定刑度內為刑之量定，並無失衡或濫用裁量權情
    形，難認與罪刑相當原則、平等原則、比例原則相悖，揆諸
    前揭說明，本院對原審之職權行使，自當予以尊重。
(二)原審判決雖就被告宣告未附條件之緩刑，然衡酌被告本次雖
    係第2次酒後駕車，惟距離前次酒後駕車已間隔10年餘，原
    審因認被告經此偵、審程序實已受有相當教訓，佐以上開各
    項考量，始給予被告緩刑之宣告，則縱未就緩刑部分另行附
    加條件，難認有何不當之處。況緩刑乃屬宣告刑之一種特別
    執行方式，宣告刑若為徒刑或拘役者，則緩刑應屬一種非機
    構性處遇，使受判決人仍舊生活於自由社會，接受社會處遇
    ，若受判決人有撤銷緩刑之原因（刑法第75條、第75條之1
    ），檢察官得聲請法院撤銷之，緩刑之宣告一旦撤銷後，即
    應執行原裁判所宣告之刑，是原審就被告之宣告刑併諭知緩
    刑2年，已足對被告心理上產生相當壓力，促其於緩刑期間
    內謹言慎行，即使法院為不附條件之緩刑宣告，被告仍擔負
    著一定期間之不利益，實質上即已生處罰之效果，自難謂被
    告對於本案犯行毫無付出任何代價。
(三)再者，原審考量本案被告經法院判處未附條件之緩刑後，依
    行政罰法第26條之規定，行政主管機關依道路交通管理處罰
    條例第35條第1項「酒醉駕車」之規定，尚得對被告處以罰
    鍰，更徵被告對其所犯行為仍須擔負其責，並無違誤，被告
    因緩刑之宣告而受一定之不利益，恰足使其心生警惕而達避
    免再犯之效。
(四)檢察官又以被告因妨害公務案件，經法院判處有期徒刑以上
    之罪刑，復因傷害案件，經提起公訴，顯見被告法治觀念尚
    有不足，惟被告固於73年間因妨害公務罪經法院判處有期徒
    刑7月，緩刑2年確定，嗣緩刑期滿未經撤銷，其刑之宣告失
    其效力；被告於80年間雖因傷害案件，經提起公訴，惟該案
    係經本院為不受理之判決，且該等案件距離本案已逾35年、
    29年，難認與本案有何關連存在。
(五)綜上，原審經審酌全案後，對被告所處罪刑宣告緩刑，且未
    附加緩刑之條件，尚符合比例原則與平等原則等一般法律原
    則之要求，與客觀上之適當性、相當性與必要性之價值要求
    無違，並無濫用裁量權之違法，是檢察官以前詞指摘原審宣
    告緩刑及緩刑未附條件不當，其上訴為無理由，應予駁回。
據上論斷，應依刑事訴訟法第455條之1第1項、第3項、第368條
、第373條，判決如主文。
本案經檢察官粟威穆聲請以簡易判決處刑，檢察官陳擁文到庭執
行職務。
中　　華　　民　　國　 109　　年　　12 　　月　　15 　日
                  刑事第二庭    審判長法  官  鄭文祺
                                      法  官  李音儀
                                      法  官  王惠芬
以上正本證明與原本無異。
不得上訴。
                                      書記官　陳杰瑞
中　　華　　民　　國　 109　　年　　12 　　月　　15 　日
附錄本案論罪科刑法條全文：
刑法第185條之3第1項
駕駛動力交通工具而有下列情形之一者，處 2 年以下有期徒刑
，得併科 20 萬元以下罰金：
一、吐氣所含酒精濃度達每公升零點二五毫克或血液中酒精濃度
    達百分之零點零五以上。
二、有前款以外之其他情事足認服用酒類或其他相類之物，致不
    能安全駕駛。
三、服用毒品、麻醉藥品或其他相類之物，致不能安全駕駛。